臺灣臺北地方法院刑事判決　　　　　　　96年度易字第2342號
公　訴　人　臺灣臺北地方法院檢察署檢察官
被　　　告　甲○○
上列被告因違反毒品危害防制條例案件，經檢察官提起公訴（起
訴案號：臺灣臺北地方法院檢察署96年度毒偵字第2173號），被
告於本院準備程序就被訴事實為有罪之陳述，經告知被告簡式審
判程序意旨，並聽取當事人之意見後，本院裁定改依簡式審判程
序審理，判決如下：
    主  文
甲○○施用第二級毒品，累犯，處有期徒刑肆月，如易科罰金，
以新臺幣壹仟元折算壹日；扣案之殘留第二級毒品甲基安非他命
玻璃球狀吸食器壹組沒收銷燬之。
    事  實
一、甲○○前因施用第二級毒品案件，經臺灣板橋地方法院以89
    年度毒聲字第6409號裁定令入戒治處所施以強制戒治一年，
    自民國89年11月8 日起送臺灣臺北戒治所執行強制戒治，屆
    滿三月後因其成效經評定為合格，認無繼續戒治之必要，再
    經臺灣板橋地方法院以90年度毒聲字第1309號裁定停止戒治
    ，所餘戒治期間，付保護管束，於90年11月7 日保護管束期
    滿，經臺灣板橋地方法院檢察署檢察官於90年11月28日以90
    年度戒毒偵字第714 號為不起訴處分確定。又於94年間因施
    用第二級毒品案件，經本院以94年度易字第358 號判處有期
    徒刑4月確定，於94年8月10日易科罰金執行完畢，其所受宣
    告之刑，以已執行論。其復於95年間因施用第一、二級毒品
    案件，經本院以96年度易字第522 號判處有期徒刑4月、3月
    ，應執行有期徒刑6月確定，嗣經本院以96年度聲減字第106
    2號各減刑為有期徒刑2月、1月又15日，應執行有期徒刑3月
    確定，惟尚未執行。
二、詎甲○○仍不知戒絕毒癮，明知甲基安非命業經公告列為毒
    品危害防制條例第2條第2項第2 款之第二級毒品，不得非法
    持有、施用，仍未戒除施用毒品之習性，於民國96年7月3日
    上午8 時40分許，在臺北市○○區○○街54巷6號3樓住處，
    以燒烤晶體吸煙之方式施用第2級毒品甲基安非他命1次後，
    旋於同日上午8 時45分許，攜其所有隨身皮包內置放自己製
    造供己施用使過之殘留第二級毒品甲基安非他命玻璃球狀吸
    食器1 組，自上開住居所外出，為警在臺北市○○區○○街
    54巷6 號前，扣得上開殘留第二級毒品甲基安非他命玻璃球
    狀吸食器1 組。嗣因其為上開毒品列管人口，並經其同意後
    採集尿液送驗結果，其尿液中呈現毒品甲基安非他命之陽性
    反應，始悉上情。
三、案經臺北市政府警察局文山第二分局報告臺灣臺北地方法院
    檢察署檢察官偵查起訴。
    理  由
壹、程序方面
一、按除被告所犯為死刑、無期徒刑、最輕本刑為三年以上有期
    徒刑之罪或高等法院管轄第一審案件者外，於法院行準備程
    序進行中，被告先就被訴事實為有罪之陳述時，審判長得告
    知被告簡式審判程序之旨，並聽取當事人、代理人、辯護人
    及輔佐人之意見後，裁定進行簡式審判程序；且受命法官行
    準備程序，與法院或審判長有同一之權限；又簡式審判程序
    之證據調查，不受刑事訴訟法第159 條第1 項、第161 條之
    2 、第161 條之3 、第163 條之1 及第164 條至第170 條規
    定之限制，刑事訴訟法第273 條之1 第1 項、第279 條第2
    項前段、第273 條之2 分別定有明文。
二、查本件被告所犯為死刑、無期徒刑、最輕本刑為三年以上有
    期徒刑以外之罪，且非高等法院管轄第一審之案件，其於準
    備程序就前揭被訴事實為有罪之陳述，經本院告知簡式審判
    程序之旨，並聽取當事人之意見後，本院認無不得或不宜改
    依簡式審判程序進行之處，爰依刑事訴訟法第273條之1第1
    項、第284條之1，裁定本件進行簡式審判程序，合先敘明。
貳、實體方面
一、上開事實，業據被告甲○○於本院96年10月9 日準備程序、
    審判時均供承不諱，且被告上開為警查獲時所採取之尿液，
    送經台灣尖端先進生技醫藥股份有限公司以ＥＩＡ酵素免疫
    分析法及ＧＣ／ＭＳ氣相層析質譜儀法檢驗結果，確呈安非
    他命、甲基安非他命陽性反應，有台灣尖端先進生技醫藥股
    份有限公司96年7月18日濫用藥物尿液檢驗報告（偵卷第50
    頁）及臺北市政府警察局偵辦毒品案件被告尿液檢體委驗單
    、臺北市政府警察局文山第二分局搜索暨扣押筆錄、扣押物
    品目錄表、採證照片、北市警文二分刑字第09630093500 號
    保管字號96年度藍第1990號扣押物品清單、北市警文二分刑
    字第09630093500號保管字號96年度綠第2023 號扣押物品清
    單（見偵卷第18至22頁、第24頁、第44至45頁、第53至54頁
    ）附卷足憑。另扣案之殘留第二級毒品甲基安非他命玻璃球
    狀吸食器壹組（內有微量甲基安非他命殘渣，無法磅秤），
    經警方依聯勤204 廠製造之甲基安非他命檢驗Ａ包試劑初步
    檢驗結果，確含安非他命反應，有臺北市政府警察局文山第
    二分局鑑驗報告書、鑑驗照片1 張在卷足證（見偵卷第23至
    24頁），復有殘留第二級毒品甲基安非他命玻璃球狀吸食器
    壹組扣案可徵，堪認被告之自白與事實相符，應可採信。
二、按毒品危害防制條例於92年7 月9 日修正公布，自93年1 月
    9 日施行，其中第20條、第23條將施用毒品之刑事處遇程序
    區分為「初犯」、「5 年內再犯」、「5 年後再犯」。依其
    立法理由之說明：「初犯」，經觀察、勒戒或強制戒治，應
    為不起訴處分或不付審理之裁定；經觀察、勒戒或強制戒治
    執行完畢釋放後，「5 年內再犯」者，因其再犯率甚高，原
    實施之觀察、勒戒及強制戒治既已無法收其實效，爰依法追
    訴或裁定交付審理。至於經觀察、勒戒或強制戒治執行完畢
    釋放，「5 年後再犯」者，前所實施之觀察、勒戒或強制戒
    治已足以遮斷其施用毒品之毒癮，為期自新及協助其斷除毒
    癮，仍用「初犯」規定，先經觀察、勒戒或強制戒治之程序
    。從而，依修正後之規定，祇於「初犯」及「5 年後再犯」
    2 種情形，有其追訴條件之限制，即須於初犯經觀察、勒戒
    或強制戒治釋放後，5 年內均無施用毒品之行為，始能認其
    前所實施之觀察、勒戒或強制戒治已足遮斷毒癮，而得於5
    年後再犯時，再予適用初犯之規定，重行觀察、勒戒等程序
    。倘5 年內已經再犯，被依法追訴處罰，縱其第3 次（或第
    3 次以上）施用毒品之時間在初犯釋放5 年以後，即與「5
    年後再犯」之情形有別，且因已於「5 年內再犯」，顯見其
    再犯率甚高，原實施觀察、勒戒或強制戒治，已無法收其實
    效，自無再經觀察、勒戒及強制戒治之必要，應由檢察官逕
    行起訴，始符新法修正之本旨（最高法院95年第7 次刑事庭
    會議決議參照）。查被告前因施用第二級毒品案件，經臺灣
    板橋地方法院以89年度毒聲字第6409號裁定令入戒治處所施
    以強制戒治一年，自民國89年11月8 日起送臺灣臺北戒治所
    執行強制戒治，屆滿三月後因其成效經評定為合格，認無繼
    續戒治之必要，再經臺灣板橋地方法院以90年度毒聲字第13
    09號裁定停止戒治，所餘戒治期間，付保護管束，於90年11
    月7 日保護管束期滿，經臺灣板橋地方法院檢察署檢察官於
    90年11月28日以90年度戒毒偵字第714 號為不起訴處分確定
    。又於94年間因施用第二級毒品案件，經本院以94年度易字
    第358號判處有期徒刑4月確定，於94年8 月10日易科罰金執
    行完畢，其所受宣告之刑，以已執行論。其復於95年間因施
    用第一、二級毒品案件，經本院以96年度易字第522 號判處
    有期徒刑4月、3月，應執行有期徒刑6 月確定，嗣經本院以
    96年度聲減字第106 2號各減刑為有期徒刑2月、1 月又15日
    ，應執行有期徒刑3 月確定，惟尚未執行，此有臺灣高等法
    院被告前案紀錄表、本院96年度易字第522號判決書各1份附
    卷可考（見偵卷第41至43頁），是本案被告所為施用毒品之
    犯行，距強制戒治執行完畢雖已逾5 年，惟被告在上開強制
    戒治執行完畢後5 年內，既已再犯施用毒品之罪，並經追訴
    處罰，揆諸前揭說明，其本次犯行即與毒品危害防制條例第
    20條第3項所稱之「5年後再犯」有別，是檢察官依法追訴，
    於法並無不合，本院自應依法論科。
三、查甲基安非他命係毒品危害防制條例第2條第2項第2 款所明
    定之第二級毒品，不得持有、施用。(一)核被告所為，係犯毒
    品危害防制條例第10條第2 項之施用第二級毒品罪。(二)其施
    用第二級毒品前之持有毒品之低度行為，均應為施用之高度
    行為所吸收，不另論罪。(三)又被告另於94年間因施用第二級
    毒品案件，經本院以94年度易字第358號判處有期徒刑4月確
    定，於94年8 月10日易科罰金執行完畢，其所受宣告之刑，
    以已執行論，有卷附臺灣高等法院被告前案紀錄表1 份在卷
    可佐，是本件被告於上開受有期徒刑執行完畢，於5 年以內
    再故意犯本件有期徒刑以上之罪，為累犯，應依刑法第47條
    第1 項規定，論以累犯，並加重其刑。(四)爰審酌被告曾因施
    用毒品案件，經上開強制戒治執行完畢釋放出所後，5 年內
    再犯施用毒品案件，迭經本院以94年度易字第358 號判處有
    期徒刑4 月、96年度易字第522 號判處有期徒刑4月、3月，
    應執行有期徒刑6 月各確定，足見戒毒意志不堅，毒癮非淺
    ，未能體悟施用毒品對自己、家人造成之傷害及社會之負擔
    ，自屬可議，惟念其犯後坦承犯行，犯後態度良好，並有悔
    改決心，且施用毒品乃自戕行為，未對他人造成危害，及其
    施用次數、時間等一切情狀，爰量處如主文所示之刑，並斟
    酌被告僅高中畢業，經濟狀況並不富裕，有警詢筆錄在卷可
    參，乃諭知如易科罰金從輕以新臺幣1千元折算1日之標準，
    以鼓勵有戒毒決心之被告，及時醒悟戒絕毒癮，用啟自新。
四、至於殘留第二級毒品甲基安非他命玻璃球狀吸食器壹組（內
    有微量甲基安非他命殘渣，無法磅秤），經警方依聯勤204
    廠製造之甲基安非他命檢驗Ａ包試劑初步檢驗結果，確含安
    非他命反應，有上開鑑驗報告書、鑑驗照片1張在卷足證（
    見偵卷第23至24頁），是本件因甲基安非他命附著於上開吸
    食器壹組內剝離不易，應將上開吸食器壹組之整體視為甲基
    安非他命毒品，應依毒品危害防制條例第18條第1 項前段規
    定，不問屬於犯人與否，沒收銷燬之。至於鑑驗耗用之上開
    甲基安非他命之毒品既已滅失，自毋庸宣告沒收銷燬之，併
    此敘明。
據上論斷，應依刑事訴訟法第273 條之1 第1 項、第284 條之1
、第299條第1項前段，毒品危害防制條例第10條第2項、第18 條
第1 項前段，刑法第11條、第47條第1項、第41條第1項前段，判
決如主文。
本案經檢察官王育珍到庭執行職務。
中    華    民    國    96    年 　10    月    23  　 日
                  刑事第十六庭法  官  施添寶
以上正本證明與原本無異。
如不服本判決，應於收受判決書送達之日起10日內，向本院提出
上訴書狀。
                              書記官  陳弘文
中    華    民    國    96    年 　10    月    29  　 日
附錄本案判決論罪科刑法條
毒品危害防制條例第10條
施用第一級毒品者，處六月以上五年以下有期徒刑。
施用第二級毒品者，處三年以下有期徒刑。
